臺灣高等法院刑事判決
110年度上訴字第637號
上  訴  人  
即  被  告  張文瀚




選任辯護人  陳宗佑律師(法扶律師)
上列上訴人即被告因違反槍砲彈藥刀械管制條例案件，不服臺灣
新竹地方法院109年度訴字第415號，中華民國109年12月16日第
一審判決（起訴案號：臺灣新竹地方檢察署108年度偵字第12767
號），提起上訴，本院判決如下：
    主  文
原判決撤銷。
張文瀚犯非法持有可發射子彈具殺傷力之槍枝罪，處有期徒刑貳
年，併科罰金新臺幣伍萬元，罰金如易服勞役，以新臺幣壹仟元
折算壹日。緩刑伍年，緩刑期間付保護管束，並應遵守下列緩刑
條件：(一)應向指定之政府機關、政府機構、行政法人、社區或
其他符合公益目的之機構或團體，提供壹佰小時之義務勞務、(
二)接受法治教育課程貳場次。
扣案如附表編號1、4所示之物均沒收。
    犯罪事實
一、張文瀚明知可發射子彈具有殺傷力之改造槍枝、子彈，分別
    為槍砲彈藥刀械管制條例所管制之物品，非經主管機關許可
    ，不得持有，竟仍基於非法持有可發射子彈具殺傷力之槍枝
    及子彈之犯意，於民國108年9月中旬前某時，在新竹市寶山
    山區某處，向真實姓名、年籍不詳綽號「阿仁」之友人購得
    如附表所示之槍彈，即持有之，並放置於其所駕駛車牌號碼
    000-0000號之自用小客車內。嗣於108年11月18日22時30分
    許（起訴書誤載為21時許，應予更正），經警執行路檢勤務
    ，經張文瀚同意搜索後，於其駕駛上開自用小客車內查獲並
    當場扣得其持有之如附表編號1所示改造手槍1支（槍枝管制
    編號0000000000號，含彈匣1個）、如附表編號2所示具殺傷
    力之非制式子彈6顆（起訴書記載11顆，後經檢察官於原審
    審理時當庭更正）及如附表編號4所示之清槍工具1組，始查
    悉上情。
二、案經新竹縣政府警察局新湖分局報告臺灣新竹地方檢察署檢
    察官偵查起訴。
    理  由
一、證據能力部分：本件判決認定事實所引用之卷內證據，並無
    證據證明係公務員違背法定程序所取得，且經檢察官、被告
    及辯護人表示就證據能力部分無意見，均無爭執證據能力（
    本院卷第145至147頁），經本院審酌該等證據資料製作時之
    情況，並無違法不當及證明力明顯過低之瑕疵，堪認作為證
    據應屬適當，俱有證據能力。
二、認定犯罪事實所憑之證據及理由：
    上開犯罪事實，業據被告於警詢、偵查、原審及本院審理中
    均坦承不諱（108年度偵字第12767號偵查卷，下稱偵卷，第
    12、15至18、51至52、82至83頁；原審卷第54至55、100至1
    02頁；本院卷第149頁），並有查獲員警之職務報告（偵卷
    第10頁）、同意搜索書（偵卷第19頁）、新竹縣政府警察局
    搜索扣押筆錄（偵卷第20至23頁）、扣押物品目錄表（偵卷
    第24頁）、查獲現場照片及槍支照片（偵卷第27至29、35頁
    ）、車輛詳細資料報表（偵卷第34頁）、新竹縣政府警察局
    初步檢視報告表（偵卷第36至41頁）、內政部警政署刑事警
    察局108年12月20日刑鑑字第1088021171號鑑定書（偵卷第7
    4至75頁）、內政部警政署刑事警察局109年8月17日刑鑑字
    第1090066030號函（原審卷第75頁）、原審109年度院保字
    第365號扣押物品清單（原審卷第25頁）；另有扣案如附表
    編號1所示之改造手槍（槍枝管制編號0000000000號，含彈
    匣1個）1支，經送鑑定，認係改造手槍，由仿BERETTA廠M9
    型半自動手槍製造之槍枝，換裝土造金屬槍管而成，擊發功
    能正常，可供擊發適用子彈使用，認具殺傷力，另如附表編
    號2所示之扣案子彈6顆，均係非制式子彈，由金屬彈殼組合
    直徑約9.0mm金屬彈頭而成，均可擊發，認具殺傷力等情，
    亦有內政部警政署刑事警察局108年12月20日刑鑑字第10880
    21171號鑑定書、內政部刑事警察局109年8月17日刑鑑字第1
    090066030號函（偵卷第74至75頁，原審卷第75頁）附卷供
    參，是上開補強證據，已足資擔保被告上開自白之真實性，
    核與事實相符，堪以採信。本件事證明確，被告犯行已堪認
    定，應依法論科。
三、論罪科刑：
(一)行為後法律有變更者，適用行為時之法律。但行為後之法律
    有利於行為人者，適用最有利於行為人之法律，刑法第2條
    第1項定有明文。本件被告行為後，槍砲彈藥刀械管制條例
    於109年6月10日修正公布，並於同月12日施行生效。參酌槍
    砲彈藥刀械管制條例之修正說明略以：鑒於現行查獲具殺傷
    力之違法槍枝，多屬非制式槍枝，可遠距離致人死傷，且殺
    傷力不亞於制式槍枝，對人民生命、身體、自由及財產法益
    之危害，實與制式槍枝無異；又非制式槍枝之取得成本遠低
    於購買制式槍枝，且製造技術門檻不高、網路取得改造資訊
    容易，導致非制式槍枝氾濫情形嚴重，若區分制式與否而分
    別適用第7條或第8條處罰，將使不法分子傾向使用非制式槍
    砲從事不法行為，以規避第7條較重之刑責，無異加深不法
    分子大量使用非制式槍砲之誘因，為有效遏止持非制式槍砲
    進行犯罪情形，非制式槍砲與制式槍砲罪責確有一致之必要
    （槍砲彈藥刀械管制條例第4條修正理由參照）。故於槍砲
    彈藥刀械管制條例第4條、第7條至第8條均增加「制式或非
    制式」之構成要件，亦即不分制式或非制式，凡屬第7條所
    列各類槍枝型式之槍枝，有殺傷力者，概依第7條規定處罰
    。而寄藏、持有「改造手槍」之犯罪行為，於修法前原依其
    槍枝本身之構造與威力，而分別依同條例第7條、第8條論處
    （最高法院107年度台上字第3704號判決參照），於修正後
    均改依同條例第7條處罰。查本案被告持有改造手槍之犯行
    ，於修正後，該當於該條例第7條第4項之罪，經比較修正前
    該條例第8條第4項規定：「未經許可，持有、寄藏或意圖販
    賣而陳列第1項所列槍枝者，處3年以上10年以下有期徒刑，
    併科罰金新臺幣700萬元以下罰金。」與修正後該條例第7條
    第4項規定：「未經許可，持有、寄藏或意圖販賣而陳列第1
    項所列槍砲、彈藥者，處5年以上有期徒刑，併科新臺幣100
    0萬元以下罰金。」，修正後該條例第7條第4項之刑罰較修
    正前第8條第4項規定為重，修正後之規定並未較有利於被告
    ，依刑法第2條第1項前段之規定，自應適用被告行為時即修
    正前槍砲彈藥刀械管制條例第8條第4項之規定論處。
(二)核被告所為，係犯修正前槍砲彈藥刀械管制條例第8條第4項
    之非法持有可發射子彈具有殺傷力之槍枝罪、槍砲彈藥刀械
    管制條例第12條第4項之非法持有子彈罪。
(三)未經許可，持有槍、彈，其持有之繼續，為行為之繼續，亦
    即一經持有槍、彈，罪已成立，但其完結須繼續至持有行為
    終了時為止（最高法院88年度第8次刑事庭會議決議參照、1
    04年度台上字第1714號判決意旨參照）。查被告自108年9月
    中旬前某時起迄108年11月18日22時30許為警查獲時止，非
    法持有具殺傷力之槍、彈，應均屬繼續犯，而僅成立單純一
    罪。　　
(四)非法持有槍砲彈藥刀械等違禁物，所侵害者為社會法益，如
    持有之客體種類相同（同為手槍，或同為子彈者），縱令持
    有同種類之客體有數個（如數枝手槍、數顆子彈），仍為單
    純一罪，不發生想像競合犯之問題；若同時持有二不相同種
    類之客體（如同時持有手槍及子彈），則為一行為觸犯數罪
    名之想像競合犯（最高法院82年度台上字第5303號、92年台
    上字第2121號判決意旨參照）。被告同時地持有本案槍、彈
    ，因係二種以上不相同種類客體，屬於以一行為同時觸犯非
    法持有可發射子彈具有殺傷力之槍枝罪、非法持有子彈罪，
    為想像競合犯，應依刑法第55條規定，從一重之非法持有可
    發射子彈具有殺傷力之槍枝罪處斷。
(五)刑法第59條適用之說明：
 1、按犯罪之情狀顯可憫恕，認科以最低度刑仍嫌過重者，得酌
    量減輕其刑，刑法第59條定有明文。此所謂最低度刑，固包
    括法定最低本刑；惟遇有其他法定減輕之事由者，則應係指
    適用其他法定減輕事由減輕其刑後之最低度刑而言。次按槍
    砲彈藥刀械管制條例第8條第4項非法持有可發射子彈具有殺
    傷力之槍枝罪之法定刑為3年以上10年以下有期徒刑，併科
    新臺幣700萬元以下罰金，其法定刑遠較其他犯罪為重，然
    其態樣顯非可一概而論，其原因動機不一，犯罪情節未必盡
    同，其持有行為所造成危害社會之程度亦非可等量齊觀，倘
    依其情狀處以相當之有期徒刑，即足以懲儆，並可達防衛社
    會之目的者，自非不可依客觀之犯行與主觀之惡性二者加以
    考量其情狀，是否有可憫恕之處，適用刑法第59條之規定酌
    量減輕其刑，期使個案裁判之量刑，能斟酌至當，符合比例
    原則。
 2、查被告非法持有可發射子彈具有殺傷力槍枝之行為，固顯無
    可取，惟依本件被告持有上開槍彈之數量非鉅、持有之時間
    約莫2個月左右，並非長期持有，且尚乏證據證明被告有以
    該槍枝供自己或他人犯罪，犯罪所生惡害非屬重大，對於社
    會治安影響較為輕微。尤以被告前無任何前科犯行，素行良
    好，此有本院被告前案紀錄表在卷可參；再參以被告經警查
    獲過程，乃係因被告駕駛車輛經警執行路檢勤務，被告配合
    並同意警方進行搜索，因而遭警查獲上開槍、彈（偵卷第10
    頁），依其查獲情形以觀，被告係在靜態狀況下接受警方盤
    查，且被告完全配合調查，同意警方進行搜索，並無任何企
    圖逃匿、反抗之舉措，方使警方得以順利查扣上開槍彈並獲
    悉被告之不法行為，被告為警查獲時，亦立即全盤坦承犯行
    ，坦然面對司法，始終坦承犯行，堪認已有悔意，應係一時
    思慮未周，以致誤蹈法網。衡其危害國家社會治安之情節，
    實尚與立法擬嚴予重懲之情節有別，依社會一般觀念及法律
    情感，若處以依槍砲彈藥刀械管制條例第8條第4項規定之法
    定最低度刑，猶嫌過重，在客觀上足以引起一般人之同情，
    確有情輕法重之失衡現象，而顯有堪可憫恕之情狀，為使其
    量刑斟酌至當，符合比例原則，爰依刑法第59條規定減輕其
    刑。
(六)至檢察官於起訴書雖記載被告所有持具殺傷力之改造子彈11
    顆，然上開子彈全經試射後，其如附表編號3所示之子彈5顆
    均不具殺傷力（詳附表編號3「鑑定結果」欄所示）等情，
    有內政部警政署刑事警察局109年8月17日刑鑑字第10900660
    30號函附卷可參（原審卷第75頁），檢察官遂於109年11月1
    6日原審審理期日當庭更正被告持有之改造子彈數量為6顆（
    原審卷第95頁），並經原審當庭提示予被告表示意見（原審
    卷第100頁），因檢察官起訴被告非法持有具殺傷力之非制
    式子彈部11顆部分為實質上一罪，其中6顆部分（即附表編
    號2部分）成立犯罪，其餘5顆部分（即附表編號3部分）不
    成立，係無礙於案件同一性之事實減縮，就不成立犯罪之如
    附表編號3所示部分，並無於理由中說明不另為無罪諭知之
    必要（最高法院109年度台上字第2352號判決參照），附此
    說明。
四、撤銷改判理由、科刑審酌事項、緩刑及沒收：　
(一)撤銷改判理由：原審認被告所涉犯行事證明確，予以論罪科
    刑，固屬卓見。惟刑事審判旨在實現刑罰權之分配正義，故
    法院對於有罪被告之科刑，應符合刑罰相當之原則，使輕重
    得宜，罰當其罪，本件被告之整體犯罪情狀，衡情難謂無可
    堪憫恕之處，已詳如前述，原審就此部分未適用刑法第59條
    減輕其刑，稍有未合。被告上訴請求從輕量刑，即有理由，
    自應由本院將原判決予以撤銷改判。
(二)爰以行為人之責任為基礎，審酌被告未經許可持有之附表編
    號1、2所示槍、彈均屬高度危險之物品，若使用不當，動輒
    造成死傷，對社會治安及人身安全所造成之潛在危害非輕，
    惟尚無證據證明其於持有期間曾將該等槍彈供非法使用，犯
    罪情節尚非重大，且犯後始終坦承犯行，顯有悔悟之意，其
    持有槍、彈之時間非長，除本案外又無其他故意犯罪遭法院
    有罪判刑確定之前科，素行尚稱良好，兼衡其犯罪之動機、
    目的、手段、持有槍彈之數量、時間，高中肄業之智識程度
    ，未婚，現從事雞排店收銀員工作，每個月收入約新臺幣（
    下同）2、3萬元、為家庭經濟支柱、父母都沒有工作之家庭
    經濟生活狀況（本院卷第77頁）等一切情狀，量處如主文第
    2項所示之刑，並就罰金部分諭知易服勞役之折算標準，以
    示懲戒。
(三)緩刑之諭知：
 1、緩刑向來被認為是一種刑罰的節制措施，宣告緩刑與否，乃
    法院依職權得自由裁量之事項，且由於刑罰之執行往往伴隨
    負面作用，對於刑罰規制效果不彰之人，若能給予緩刑，並
    在宣告緩刑的同時，要求行為人履行或遵守各種事項，使得
    緩刑在犯罪控制上的作用，實際上早已超越了節制刑罰的目
    的，而參雜了道德教化、懲罰、保安處分、回復且衡平法秩
    序等多重性質，在有罪必罰的觀念與嚴罰化的社會氛圍下，
    此種處遇使得緩刑反而成為擴張國家懲罰機制與強化規範目
    的功能。 
 2、被告前未曾因故意犯罪受有期徒刑以上刑之宣告，有前開被
    告前案紀錄表附卷可憑，其因年輕識淺，思慮難免欠周，未
    能體察其行為之嚴重性，致罹刑典，犯後已坦承犯行，反躬
    自省，經此偵查、審判及刑罰宣告之教訓，應知所警惕，且
    被告年紀尚輕，心性未定，復斟酌自由刑本有中斷被告原本
    生活，產生標籤效果等不利復歸社會之流弊，倘令其入監服
    刑，恐未收教化之效，先受與社會隔絕之害，對於初犯者，
    若輕易施以該中期自由刑，將使其喪失對拘禁之恐懼，減弱
    其自尊心；且執行機構設施、人力有限，難以對受刑人全面
    達到教化之效果，因此似此中期自由刑既無益於改善受刑人
    惡性，又無威嚇之效果，基此本院認被告經此偵、審程序及
    科刑宣告之教訓後，當能知所警惕，本院認其宣告之刑均以
    暫不執行為適當，各爰依刑法第74條第1項第1款之規定，併
    諭知緩刑5年為適。復為使被告謹記教訓，提昇其法治觀念
    ，避免再罹刑章，再衡酌被告之生活工作環境、犯罪之危害
    性、犯後態度、刑法目的及比例原則後，並依第74條第2項
    第5款、第8款之規定，諭知被告應於緩刑期間內向檢察官指
    定之政府機關、政府機構、行政法人、社區或其他符合公益
    目的之機構或團體提供義務勞務如主文第2項所示之時數，
    暨參加法治教育2場次，期能藉由義務勞務及法治教育過程
    ，讓被告再度深切反省其行為之是非對錯；並依刑法第93條
    第1項第2款之規定，諭知緩刑期內付保護管束，俾觀護人得
    觀其表現及暫不執行刑罰之成效，惕勵自新。若被告違反上
    開提供義務勞務之情節重大者，依法得撤銷其緩刑宣告，一
    併指明。 　　
(四)沒收之說明：
 1、扣案如附表編號1所示槍枝（槍枝管制編號0000000000號，
    含彈匣1個），核屬違禁物，不問屬於犯罪行為人與否，應
    依刑法第38條第1項規定宣告沒收之。至附表編號2所示非制
    式子彈6顆，原雖具有殺傷力，然經鑑定試射業已擊發耗損
    ，失其違禁物之性質；另附表編號3所示非制式子彈5顆，均
    不具殺傷力，非屬違禁物，均爰不予宣告沒收。
 2、扣案如附表編號4所示清槍工具零件包1組係被告所有，且供
    其清理持有槍枝之用，自屬供犯本案犯行所用之物，依刑法
    第38條第2項前段規定，宣告沒收之。　
據上論斷，應依刑事訴訟法第369條第1項前段、第364條、第299
條第1項前段，修正前槍砲彈藥刀械管制條例第8條第4項，槍砲
彈藥刀械管制條例第12條第4項，刑法第2條第1項前段、第11條
前段、第55條、第59條、第42條第3項、第38條第1項、第2項、
第74條第1項第1款、第2項第5款、第8款、第93條第1項第2款，
判決如主文。　
本案經檢察官馮品捷提起公訴，檢察官鄭堤升到庭執行職務。
中　　華　　民　　國　　110 　年　　3 　　月　　31　　日
                  刑事第三庭    審判長法　官  張惠立
                                      法  官  張江澤
                                      法  官  劉兆菊
以上正本證明與原本無異。
如不服本判決，應於收受送達後20日內向本院提出上訴書狀，其
未敘述上訴之理由者並得於提起上訴後20日內向本院補提理由書
（均須按他造當事人之人數附繕本）「切勿逕送上級法院」。
                                      書記官  吳芝嘉
中　　華　　民　　國　　110 　年　　3 　　月　　31　　日
附錄：本案論罪科刑法條全文
修正前槍砲彈藥刀械管制條例第8條第4項
未經許可，持有、寄藏或意圖販賣而陳列第1項所列槍砲者，處3
 年以上10年以下有期徒刑，併科新臺幣7百萬元以下罰金。
槍砲彈藥刀械管制條例第12條第4項
未經許可，持有、寄藏或意圖販賣而陳列子彈者，處 5 年以下
有期徒刑，併科新台幣300萬元以下罰金。　

附表：
編號 扣案物品 鑑定結果 備註  1 改造手槍壹枝（槍枝管制編號0000000000號，含彈匣壹個） 認係改造手槍，由仿BERETTA廠M9型半自動手槍製造之槍枝，換裝土造金屬槍管而成，擊發功能正常，可供擊發適用子彈使用，認具殺傷力 內政部警政署刑事警察局108年12月20日刑鑑字第1088021171號鑑定書（偵卷第74頁）  2 非制式子彈陸顆 均係非制式子彈，由金屬彈殼組合直徑約9.0mm金屬彈頭而成，均可擊發，認具殺傷力 ⑴內政部警政署刑事警察局108年12月20日刑鑑字第1088021171號鑑定書（偵卷第74頁） ⑵內政部警政署刑事警察局109年8月17日刑鑑字第1090066030號函（原審卷第75頁）  3 非制式子彈伍顆 2顆，雖可擊發，惟發射動能均不足，認不具殺傷力；3顆，均無法擊發，認不具殺傷力 內政部警政署刑事警察局109年8月17日刑鑑字第1090066030號函（原審卷第75頁）  4 清槍工具零件包壹組  ⑴扣押物品清單（偵卷第24頁） ⑵原審109年度院保字第365號扣押物品清單（原審卷第25頁）